【裁判字號】    89,上訴,1881
【裁判日期】    891212
【裁判案由】    違反槍砲彈藥刀械管制條例
【裁判全文】
臺灣高等法院臺中分院刑事判決              民國八十九年度上訴字第一八八一號
    上  訴  人
    即  被  告  丙○○
    指定辯護人  本院公設辯護人  乙○○
右上訴人因違反槍砲彈藥刀械管制條例案件，不服臺灣彰化地方法院中華民國八十九
年八月二十二日第一審判決（民國八十九年度訴字第五四六號，起訴案號：臺灣彰化
地方法院檢察署民國八十九年度偵字第三二六八號，移送併辦案號：臺灣臺中地方法
院檢察署八十九年度偵字第一一六三○號），提起上訴，本院判決如左：
    主      文
原判決撤銷。
丙○○未經許可，持有可發射子彈具有殺傷力之槍枝，累犯，處有期徒刑貳年陸月，
併科罰金新臺幣貳拾伍萬元，罰金如易服勞役，以罰金總額與六個月之日數比例折算
。
扣案改造之仿貝瑞塔手槍貳把、土造金屬槍管半成品壹支、制式霰彈及點三八子彈各
壹顆均沒收。
    事      實
一、丙○○前於民國八十五年間，因違反麻醉藥品管理條例案件，經臺灣南投地方法
    院判處有期徒刑六月確定，於八十六年七月十七日易科罰金執行完畢，猶不知悔
    改，復基於持有改造槍、彈之犯意，未經許可，自八十二年間起，收受綽號「阿
    村」之張志村（據被告稱其人已歿）及「阿安」之不詳真實姓名、年籍成年男子
    所交付、具有殺傷力之改造貝瑞塔改造手槍（均為玩具手槍更換已貫通之土造金
    屬槍管及土造金屬撞針改造而成）二把、土造金屬槍管半成品壹支、制式霰彈壹
    顆及點三八制式子彈一顆，並將之藏放在其前開住所及南投縣埔里鎮鎮寶飯店租
    處。嗣經警先後於八十九年四月二十五日下午七點二十分及同年七月十日十九時
    許，分別在彰化縣二林鎮○○路三號及臺中市○區○○街與陝西東四街口查獲，
    並扣得上開槍、彈等物。
二、案經彰化縣警察局二林分局移送臺灣彰化地方法院檢察署檢察官偵查起訴及臺灣
    臺中地方法院檢察署檢察官併案審理。
    理      由
一、訊據被告丙○○對其右開持有槍、彈之犯罪事實坦承不諱，並有上開具殺傷力之
    改造手槍、槍管、制式子彈等物扣案可證，而扣案之槍、彈、槍管經送內政部警
    政署刑事警察局鑑定後，確認具有殺傷力及為槍枝主要零件，有該局鑑驗通知書
    二紙附卷可考，被告丙○○違反槍砲彈藥刀械管制條例犯行已堪認定，應依法予
    以論科。
二、核被告丙○○所為，係犯槍砲彈藥刀械管制條例第十一條第四項、第十二條第四
    項、第十三條第四項之罪。公訴人認其係犯同條例第十條第三項及第十一條第三
    項之罪，然起訴事實係載被告持有改造手槍及制式子彈之犯行，是公訴人所引法
    條顯屬誤列，應逕予更正，而無須變更起訴法條。又被告係自槍砲彈藥刀械管制
    條例修正前即開始持有該批槍彈，直至新法修正後，自應逕適用修正後之新法論
    處。再其係以一持有行為，同時持有該批槍彈致犯數罪名而侵害數法益，應依想
    像競合之規定，從一重之第十一條第四項之罪處斷。另公訴人雖未就被告持有槍
    枝主要組成零件部分起訴，然其與起訴部分有想像競合之裁判上一罪關係，本院
    自應一併審理。而被告丙○○於前述時間，因違反麻醉藥品管理條例案件，經臺
    灣南投地方法院判處有期徒刑六月確定，於八十六年七月十七日易科罰金執行完
    畢，有臺灣彰化地方法院檢察署刑事資料查註紀錄表附卷可查，其於五年以內再
    犯本件有期徒刑以上之罪，為累犯，應依法加重其刑。
三、原審予以論罪科刑，固非無見，惟查，槍砲彈藥刀械管制條例第十九條第一項規
    定，犯第七條、第八條、第十一條之罪，經判處有期徒刑者，應於刑之執行完畢
    或赦免後，令入勞動場所強制工作，其期間為三年。原審依該條例第十一條第四
    項對被告論罪，並科處有期徒刑二年六月，未對之宣付強制工作，但依司法院
    大法官會議釋字第四七一號解釋意旨，法院應審酌被告有無預防矯治其社會危險
    性之必要，亦即對其宣付強制工作及酌定期間，是否符合憲法第廿三條所定之比
    例原則而為該條項規定之至當適用。故原審未明其審酌案情如何認不符合上揭
    比例原則之心證理由，自有判決不備理由之違誤（參見最高法院八十九年臺上字
    第三六二號判決）。上訴人即被告上訴意旨指摘原審未將南投地方法院檢察署八
    十九年偵字第二一九○號併辦審理，雖無理由，然原審判決既有未當，自應由本
    院予以撤銷改判。爰審酌被告犯罪之動機、目的、方法、手段，其前有犯罪記錄
    ，品行不佳，此次又持有該等改造槍彈被查獲，雖未能證明其有改造或持以使用
    之行為，然因槍彈具有殺傷力，對社會安全潛在之危險性極大，所生危害不可謂
    不輕，及其犯後已坦認犯行等一切情狀，量處如主文第二項所示之刑，罰金部分
    ，並諭知易服勞役之折算標準，以示懲儆。扣案如主文欄所示之槍、彈及槍管等
    物，係違禁物，應依法併予宣告沒收。次查，槍砲彈藥刀械管制條例第十九條第
    一項固規定，犯第七條、第八條、第十條、第十一條．．．之罪，經判處有期徒
    刑者，應於刑之執行完畢或赦免後，令入勞動場所，強制工作，其期間為三年。
    惟司法院大法官會議釋字第四七一號解釋謂，此項規定不問對行為人有無預防矯
    治其社會危險性之必要，一律宣付強制工作三年，限制其中不具社會危險性之受
    處分人之身體、自由部分，其所採措施與所欲達成預防矯治之目的及所處程度，
    不合憲法第二十三條所定之比例原則，應自本解釋公布之日起不予適用。經查被
    告所持有者並非制式手槍，殺傷力不大，且被告並未持有犯他罪，危險性亦低，
    故不予宣付強制工作，合予敘明。又南投地方法院檢察署八十九年度偵字第二一
    九０號併案意旨，認被告於八十九年六月二十日，在南投縣埔里鎮為警查獲有改
    造槍彈之犯行，因認其改造後之持有與本案起訴部分有連續犯之關係，而請為併
    案審理，惟查被告改造槍彈後復持有該槍彈，乃必然之行為，是其改造後之持有
    行為，應為其改造行為所吸收，不另論處，則公訴人再將此部分分割出來請求併
    案，顯有未洽，應退回另行處理，併此敘明。
據上論斷，應依刑事訴訟法第三百六十九條第一項前段、第三百六十四條、第二百九
十九條第一項前段，槍砲彈藥刀械管制條例第十一條第四項、第十二條第四項、第十
三條第四項，刑法第十一條前段、第五十五條、第四十七條、第四十二條第三項、第
三十八條第一項第一款、罰金罰鍰提高標準條例第二條，判決如主文。
本案經檢察官甲○○到庭執行職務。
中      華      民      國     八十九     年     十二     月    十二    日
                                  臺灣高等法院臺中分院刑事第七庭
                                        審判長法  官  林  榮  龍
                                              法  官  謝  說  容
                                              法  官  黃  日  隆
右正本證明與原本無異。
如不服本判決應於收受送達後十日內向本院提出上訴書狀，其未述上訴之理由者並
得於提起上訴後十日內向本院補提理由書（均須按他造當事人之人數附繕本）。
                                              書記官  林  端  容
中      華      民      國     八十九     年     十二    月    十四    日
                                                                        Ｄ


司法院資訊處製作；財團法人民間司法改革基金會備份。
